【裁判字號】    91,訴,19
【裁判日期】    920620
【裁判案由】    清償債務
【裁判全文】
臺灣臺東地方法院民事判決  九十一年度訴字第一九號
    原      告  台東區中小企業銀行股份有限公司
    法定代理人  丁○○
    訴訟代理人  丙○○
                乙○○
    被      告  甲○○
右當事人間請求清償債務事件，本院判決如左：
    主      文
被告應給付原告新臺幣伍佰拾貳萬壹仟柒佰貳拾元，及自民國八十八年七月二十三
日起至清償日止，按週年利率百分之十二點零五計算之利息，暨自民國八十八年八月
二十四日起至清償日止，逾期在六個月以內，按上開利率百分之十，逾期超過六個月
部分，按上開利率百分之二十計算之違約金。
訴訟費用由被告負擔。
    事實及理由
壹、程序方面：原告之法定代理人於訴訟中變更為丁○○，有原告民國九十一年八月
    十五日（九一）東企銀逾催字第四八六九號函等件附卷可參，其聲明承受訴訟，
    核無不合，應予准許。
貳、原告主張：訴外人林明強（已歿）於民國八十四年五月五日向原告借款新臺幣（
    下同）七百十萬元（下稱系爭七百十萬元借款），邀訴外人林錦盛、李沛林、張
    淑華、張淑芬、張麗珠及被告為連帶保證人，約定自八十四年六月起至八十五年
    五月止，於每月五日攤還本息，利息按週年利率百分之十二點零五計算（訂約時
    約定利息按週年利率百分之十二，但原告調整基本放款利率時，自調整日起改按
    新利率機動調整之，於八十七年三月二十五日，原告調整收款利率為週年利率百
    分之十二點零五），如未按期攤還本息時，即喪失分期清償之權利，應將本金、
    利息及逾期在六個月以內者，按本金金額照約定利率加計百分之十之違約金，超
    過六個月部分，加計百分之二十之違約金一併清償，嗣借款人林明強未依約攤還
    本息，尚欠原告本金五百三十二萬一千七百二十元及其利息、違約金。又原告雖
    因於他案訴訟中不慎遺失系爭七百十萬元借款之借據原本，然尚留有影本為證，
    而系爭七百十萬元借款因連帶保證人較多，故以浮貼方式為之，被告係在系爭七
    百十萬元借款借據連帶保證人欄之浮貼連結部分簽名，主債務人林明強並於上開
    浮貼處蓋印，被告確為系爭七百十萬元借款之連帶保證人，爰依連帶保證之法律
    關係提起本訴等語，並聲明：如主文第一項所示。
、被告則以：原告所提系爭七百十萬元借款借據係影本，其上雖有伊簽名之筆跡，
    但印章不是伊所有，伊亦未於系爭七百十萬元借款借據上蓋章。又系爭七百十萬
    元借款借據上伊為連帶保證人部分，係以連結方式，騎縫處未有伊之簽名或蓋章
    ，應係偽造。再伊與林明強係連襟，張淑芬係伊妻，張淑華係張淑芬之姐，林明
    強係張淑華之夫，林錦盛係林明強之父，李沛林係林明強之妹夫，於八十三年間
    ，林明強因週轉不靈，拜託伊請伊妻張淑芬為系爭七百十萬元借款之連帶保證人
    ，伊妻張淑芬及林明強之妻張淑華嗣後雖答應擔任系爭七百十萬元借款之保證人
    ，但伊未應允，故伊並非系爭七百十萬元借款之連帶保證人等語，資為抗辯，並
    聲明：原告之訴駁回。
肆、得心證之理由：
  一、按當事人主張有利於己之事實者，就其事實有舉證之責任；私文書應由舉證人
      證其真正；私交書經本人或其代理人簽名、蓋章或按指印或有法院或公證人之
      認證者，推定為真正，民事訴訟法第二百七十七條前段、第三百五十七條前段
      、第三百五十八條第一項分別定有明文。又簽名或蓋章，二者有其一，即可生
      效，不以蓋章為限，此觀民法第三條第一項、第二項規定自明（最高法院八十
      七年度台上字第一三二二號判決參照）。
  二、原告主張：訴外人林明強（已歿）於八十四年五月五日向原告借款七百十萬元
      ，邀林錦盛、李沛林、張淑華、張淑芬、張麗珠及被告為連帶保證人，約定自
      八十四年六月起至八十五年五月止，於每月五日攤還本息，利息按週年利率百
      分之十二點零五計算（訂約時約定利息按週年利率百分之十二，但原告調整基
      本放款利率時，自調整日起改按新利率機動調整之，於八十七年三月二十五日
      ，原告調整收款利率為週年利率百分之十二點零五），如未按期攤還本息時，
      即喪失分期清償之權利，應將本金、利息及逾期在六個月以內者，按本金金額
      照約定利率加計百分之十之違約金，超過六個月部分，加計百分之二十之違約
      金一併清償，嗣借款人林明強未依約攤還本息，尚欠原告本金五百三十二萬一
      千七百二十元及其利息、違約金，被告為系爭七百十萬元借款之連帶保證人，
      自應負連帶清償責任等語，被告則否認其為系爭七百十萬元借款之連帶保證人
      ，並辯稱：伊並未同意擔任系爭七百十萬元借款之連帶保證人，原告所提系爭
      七百十萬元借款借據係影本，且騎縫處未有伊之簽名或蓋章，應係偽造云云，
      是本件主要爭點即為被告是否為系爭七百十萬元借款之連帶保證人。經查：
  （一）原告主張之事實，業據其提出系爭七百十萬元借款借據影本（本院卷第二五
        頁）、催收款項帳卡（本院卷一０頁）、本院九十年十二月十七日東院生民
        執玄二五九０字第六０一二八號債權憑證（本院卷第一一頁）等件附卷可稽
        ，核與證人張麗珠證稱：林明強係伊配偶之朋友，當初林明強表示要向原告
        借款二千萬元，伊有於八十四年五月五日為林明強保證系爭七百十萬元借款
        等語（見本院卷第五一頁、本院檢察署九十年度發查字第二八四號偵查卷第
        五頁）；證人林錦盛證稱：林明強是伊兒子，系爭七百十萬元借款借據是伊
        簽名，印章也是伊交給林明強，伊有為林明強向原告借用系爭七百十萬元借
        款及另一筆一千二百九十萬元借款擔任保證人，原告應有派人對保等語（見
        本院卷第五０頁、同上偵查卷第七二頁）；證人張淑華證稱：被告係伊妹婿
        ，林明強是伊夫，伊夫林明強向原告借用系爭七百十萬元借款及另筆一千二
        百九十萬元借款，伊均有擔任連帶保證人，原告應有派員對保，但因相隔時
        間已久，伊無法確定等語（見本院卷第四八頁之一、第五二頁、同上偵查卷
        六九頁）；證人張淑芬證稱：伊係被告之妻（即林明強是伊姐夫），伊有同
        意擔任系爭七百十萬元借款之連帶保證人等語（見本院卷第五一頁）相符，
        本院參酌系爭七百十萬元借款借據上之其他連帶保證人林錦盛、李沛林、張
        淑華、張淑芬、張麗珠，業經本院以八十五年度重訴字第二四號民事判決渠
        等應連帶給付原告七百十萬元，及自八十五年一月五日起至清償日止，按週
        年利率百分之十二點零五計算之利息，與自八十五年二月六日起至清償日止
        ，其逾期在六個月以內，按上開利率百分之十，超過六個月部分，按上開利
        率百分之二十計算之違約金，該判決並已確定等情，並依職權調取上開卷宗
        核閱屬實，認原告所提之系爭七百十萬元借款借據雖為影本，但並不礙本院
        認定事實，原告上開主張，自堪信為真實。
  （二）被告雖辯稱：伊並未同意擔任系爭七百十萬元借款之連帶保證人，原告所提
        系爭七百十萬元借款借據係影本，係以連結方式影印，騎縫處未有伊之簽名
        或蓋章，應係偽造云云。惟查，系爭七百十萬元借款借據上連帶保證人欄，
        有關被告與張麗珠之部分係同以黏貼方式連結，張麗珠之姓名係簽在被告之
        後，且該連結黏貼處蓋有主債務人林明強之印文，有系爭七百十萬元借款借
        據影本附卷可稽（本院卷第二五頁），而訴外人張麗珠確有擔任系爭七百十
        萬元借款之連帶保證人，為張麗珠證稱在卷，已如前述，參酌被告自承：系
        爭七百十萬元借款借據影本上簽名是伊筆跡等語（見本院卷第一九頁），及
        被告與林明強係連襟關係，而林明強於八十四年五月五日向原告借款二千萬
        元，分為二筆，分別為一千二百九十萬元、七百十萬元（即系爭七百十萬元
        借款），二筆借款之連帶保證人均屬相同，且該一千二百九十萬元借款借據
        原本上確有被告擔任連帶保證人之簽名，有該借據附卷可佐（見本院卷第二
        六、一０七頁），被告亦自承：該一千二百九十萬元借款借據上簽名是伊所
        為等語（見本院卷第四九頁）等情，足見原告主張被告為系爭七百十萬元借
        款之連帶保證人一節，要屬可採，否則，依經驗法則，被告斷無在系爭七百
        十萬元借款借據之連帶保證人欄上，將姓名簽在同為連帶保證人張麗珠之前
        之理，是被告前揭所辯，不足採信。
  （三）被告另辯稱：系爭七百十萬元借款借據上之簽名雖是伊筆跡，但伊並未蓋章
        ，該借據上之印文亦非伊所蓋，顯係偽造，對伊應不生效力云云，惟查簽名
        或蓋章，二者有其一，即可生效，已如首揭說明，是被告前揭所辯，亦不足
        採。
  （四）從而，原告依連帶保證之法律關係，請求被告給付原告五百三十二萬一千七
        百二十元，及自八十八年七月二十三日起至清償日止，按週年利率百分之十
        二點零五計算之利息，暨自八十八年八月二十四日起至清償日止，逾期在六
        個月以內，按上開利率百分之十，逾期超過六個月部分，按上開利率百分之
        二十計算之違約金，為有理由，應予准許。
伍、本件事證已臻明確，被告請求調閱經辦人員鄭漢臣等之所有金融機構帳戶往來明
    細，及兩造其餘攻擊、防禦及所提證據，經審酌後，核與判決結果無影響，爰不
    逐一論列。
陸、據上論結，本件原告之訴為有理由，依民事訴訟法第七十八條，判決如主文。
中      華      民      國    九十二    年      六      月      二十    日
                                    臺灣臺東地方法院民事庭
~B審判長法    官  李昆曄
~B      法    官  徐文瑞
~B      法    官  林永村
右為正本係照原本作成
如不服本判決，須於判決送達後二十日內向本院提出上訴狀
中      華      民      國    九十二    年      六      月      二十    日
~B法院書記官  李春菊


司法院資訊處製作；財團法人民間司法改革基金會備份。
